【裁判字號】    99,訴,434
【裁判日期】    990810
【裁判案由】    強盜
【裁判全文】
臺灣臺北地方法院刑事判決               99年度訴字第434號
公  訴  人  臺灣臺北地方法院檢察署檢察官
被      告  甲○○
選任辯護人  林于椿律師
            劉衡慶律師
上列被告因強盜案件，經檢察官提起公訴（九十九年度偵緝字第
二九三號），本院判決如下：
    主  文
甲○○無罪。
    理  由
一、公訴意旨略以：被告甲○○意圖為自己不法之所有，於民國
    八十六年五月十七日凌晨三時許，在臺北市中山區○○○路
    ○段六十九號「ＡＴＴ  ＫＴＶ」門口，遇見舊識即告訴人
    乙○○，遂將告訴人帶往臺北市○○○路○段七十一巷口停
    車場，先恫稱：「你不要動，動就給你死」等語，又以手勒
    住告訴人之脖子，至使不能抗拒，而將告訴人手上之勞力士
    錶一支及戒指一只取走，得手後旋逃離現場；因認被告涉犯
    刑法第三百二十八條第一項強盜罪嫌云云。
二、按犯罪事實應依證據認定之，無證據不得認定犯罪事實。又
    不能證明被告犯罪者，應諭知無罪之判決，刑事訴訟法第一
    百五十四條第二項、第三百零一條第一項分別定有明文。再
    按，事實之認定，應憑證據，如未能發現相當證據，或證據
    不足以證明，自不能以推測或擬制之方法，為裁判基礎；且
    認定不利於被告之事實須依積極證據，苟積極證據不足為不
    利於被告事實之認定時，即應為有利於被告之認定；另認定
    犯罪事實所憑之證據，雖不以直接證據為限，間接證據亦包
    括在內，然無論直接證據或間接證據，其為訴訟上之證明，
    須於通常一般之人均不致有所懷疑，而得確信其為真實之程
    度者，始得據之為有罪之認定，倘其證明尚未達到此一程度
    ，而有合理之懷疑存在，無從使事實審法院得有罪之確信時
    ，即應由法院為諭知被告無罪之判決（最高法院四十年臺上
    字第八六號、三十年上字第八一六號、七十六年臺上字第四
    九八六號判例參照）。又按告訴人之告訴，係以使被告受刑
    事訴追為目的，是其陳述是否與事實相符，仍應調查其他證
    據以資審認；而被害人之陳述如無瑕疵，且就其他方面調查
    又與事實相符，固足採為科刑之基礎，倘其陳述尚有瑕疵，
    而在未究明前，遽採為論罪科刑之根據，即難認為適法，此
    有最高法院五十二年臺上字第一三００號、六十一年臺上字
    第三０九九號判例意旨可資參照）。
三、公訴人認被告甲○○涉犯刑法第三百二十八條第一項之強盜
    罪嫌，係以告訴人乙○○於警詢、偵查、本院審理時所為指
    訴，及被告於偵查中所為：伊取走告訴人所有之手錶、戒指
    時，並未經告訴人同意之供詞，為其論據。訊據被告矢口否
    認有何強盜犯行，辯稱：伊於八十六年五月十七日三時許，
    雖有在臺北市中山區○○○路附近之「ＡＴＴ  ＫＴＶ」門
    口遇見告訴人，亦有取走告訴人所有之手錶及戒指，惟當時
    係因伊向告訴人商借手錶及戒指，想要在和女友約會時充場
    面用，告訴人允諾後並要伊隔日至告訴人公司拿取，惟因告
    訴人已飲酒致醉，伊便向告訴人提議當場交付手錶及戒指，
    告訴人即予同意，伊亦已於事後將手錶及戒指託交友人歸還
    予告訴人；伊並沒有勒住告訴人之脖子，也未向告訴人恫稱
    ：「你不要動，動就給你死」等語；伊雖於檢察官訊問時供
    稱：伊取走告訴人所有之手錶、戒指時，並未經告訴人同意
    等語，惟當時係因伊於澳門服刑十餘年，慣用廣東話，未能
    明確清楚表達己意而生誤會；伊向告訴人借用手錶及戒指之
    過程中，告訴人已處於酒醉狀態，對於事發經過記憶不清，
    而告訴人向警察報案時，亦尚未完全清醒，是自難以告訴人
    在警詢所為指訴，即認定伊有公訴意旨所主張之強盜犯行等
    語。
四、證據能力：
(一)按被告以外之人於審判外之言詞或書面陳述，除法律有規定
    者外，不得作為證據，刑事訴訟法第一百五十九條第一項定
    有明文。查證人即告訴人乙○○於警詢時之陳述（見八十六
    年度偵字第一四０八三號卷《下稱偵查卷》第四頁正反面）
    ，屬被告以外之人於審判外之言詞陳述，為傳聞證據，不具
    證據能力。然告訴人嗣於本院九十九年七月六日審理時到庭
    具結作證，其結證內容與其前於警詢時所述不一致，則仍可
    以上開無證據能力之偵訊內容作為彈劾證據，辨明其於審判
    中證詞之證明力高低（最高法院九十四年度臺上字第六八八
    一號、九十七年度臺上字第一九八一號判決意旨參照）。
(二)按被告以外之人於偵查中向檢察官所為之陳述，除顯有不可
    信之情況者外，得為證據，刑事訴訟法第一百五十九條之一
    第二項定有明定。查證人即告訴人於九十九年二月十一日以
    證人身分具結向檢察官所為之證述，查無任何顯不可信之情
    況，被告及選任辯護人對於該證述之證據能力復不表爭執，
    依上開規定，自得為證據。
(三)至本判決下列所引用之其他各項證據方法之證據能力，公訴
    人及被告、選任辯護人於本院行準備程序時均未予爭執，且
    迄至言詞辯論終結前亦未再聲明異議（本院九十九年七月六
    日審判筆錄參照），本院審酌該等陳述作成時之情況，並無
    不宜作為證據之情事，依刑事訴訟法第一百五十九條之五之
    規定，自得作為證據。
五、經查：
(一)針對本案事發經過，告訴人曾於警詢時指稱：伊於八十六年
    五月十七日凌晨約三時許，在臺北市○○○路○段七十一巷
    口，被二名歹徒勒昏，搶走伊手腕上手錶；伊係在民權東路
    二段六十九號「ＡＴＴ  ＫＴＶ」唱歌後欲離去時，在該Ｋ
    ＴＶ樓下遇到舊識即被告，被告將手搭在伊肩膀上，與伊一
    邊聊天一邊走到民權東路二段七十一巷口之停車場，此時又
    走出另一名伊不認識之人，而被告即露出兇相說：「你不要
    動，動就讓你死」等語，然後與該名人士一起動手勒住伊之
    脖子，又取下伊所有之勞力士廠牌、金色手錶一只（價值約
    新臺幣《下同》十幾萬元），伊就被勒昏在地上等語（見偵
    查卷第四頁正反面）。嗣於八十六年七月二日檢察官訊問時
    指稱：被告搶伊之手錶及鑽戒，當時伊和一名女子一同下樓
    要去開車門時，碰到被告，被告就問伊身上有無錢，伊只有
    一千餘元，被告就從伊後面用手勒住伊之脖子，帶伊至七十
    一巷口，當時伊就昏倒了，後來伊醒了之後就發現伊之手錶
    、戒指不見了；到巷口時，伊有看見另外一個人站在那邊，
    但只有被告勒住伊之脖子；與伊同行之女子有跑上去告訴伊
    之友人伊好像被人強行帶走，後來伊之友人有來找伊，但找
    不到伊就把伊之車子開走等語（見偵查卷第十五頁至第十六
    頁）。於九十九年二月十一日檢察官訊問時具結證稱：當天
    伊和同學喝酒，伊有喝醉，被告就過來把手搭在伊之肩膀上
    ，把伊帶到隔壁巷子裡，把伊之手錶和戒指拔下來；伊之前
    所做的警詢、偵訊筆錄都實在，伊已經不記得是否要借手錶
    、戒指給被告，被告取下伊之手錶和戒指時是否有抵抗、被
    告是否有將伊勒昏等情伊均不清楚等語（見九十九年度偵緝
    字第二九三號卷《下稱偵緝卷》第二十七頁至第二十八頁）
    。於本院審理時證稱：八十六年五月十七日那天伊和同學、
    朋友喝酒，喝了二、三場，伊記得伊喝完酒要開車離開，在
    路旁嘔吐時遇到被告，伊醒來時就記得伊之車子、手錶都不
    見了，伊就去報警，警察說要把伊趕走，要伊不要在那邊鬧
    ，否則要辦伊；伊報警時以為伊之車子被搶走，還要警察幫
    伊封鎖道路找車子，但後來伊於當天或隔天就找到車子了，
    係伊之同學李昱圻把車子開走的；因事隔甚久，伊現在對於
    當時事發經過不復記憶，惟伊當時於警詢、檢察官訊問時所
    為供述確與事實相符；至於被告取走伊之手錶、戒指時是否
    經過伊之同意，伊現在也不清楚了，因伊當天真的喝得很醉
    等語（見本院九十九年七月六日審判筆錄）。
(二)觀諸告訴人前開歷次指訴，雖告訴人於九十九年二月十一日
    檢察官訊問時、本院審理時均證稱：伊於警詢、八十六年七
    月二日檢察官訊問時所為供述均為真實，然比對告訴人前開
    二次證詞，可知：關於遭強盜之物品，告訴人於警詢時表示
    遭強盜之物品係手錶，未提及戒指；於檢察官訊問時始表示
    戒指亦遭被告強行取走。另其於警詢時表示：伊遇見被告後
    與被告一邊聊天一邊行至民權東路二段七十一巷口之停車場
    後，被告始動手勒住伊之脖子；於檢察官訊問時則供稱：被
    告係勒住伊之脖子將之帶至民權東路二段七十一巷口。又關
    於動手勒住告訴人脖子之部分，告訴人於警詢時供稱被告與
    另一名不知名之人均有為之，惟其於檢察官訊問時則供稱：
    僅有被告勒住伊之脖子，另一人並無動手。且告訴人於警詢
    時雖供稱被告向其恫稱：「你不要動，動就給你死」等語，
    惟於檢察官訊問時則未提及該段過程。從而，告訴人於警詢
    、八十六年七月二日檢察官訊問時所為指訴，多有供述不符
    之瑕疵，其於九十九年二月十一日檢察官訊問時、本院審理
    時證稱其於警詢、八十六年七月二日檢察官訊問時所為供述
    均為真實云云，即難採信，是已難認告訴人所為遭被告強盜
    物品之指訴確屬真實。
(三)再者，若告訴人於八十六年七月二日檢察官訊問時所證稱：
    與伊同行之女子於當時有去告訴伊之友人伊好像遭人強行帶
    走，且之後伊之友人未找到伊就將伊之車子開走等語，確符
    真實，則被告友人經由該名女子之告知，應已得知悉告訴人
    於酒醉狀態下遭人強行帶走，而在遍尋不著告訴人之情況下
    ，應有告訴人之處境誠屬危急之認知，此時之合理作法應報
    警協尋，豈有僅將告訴人之車輛開走，而未為其他處理之可
    能？此外，依卷附偵訊（調查）筆錄之記載，告訴人前往臺
    北市政府警察局中山分局民權一派出所報案製作警詢筆錄之
    時間，係八十六年五月十七日六時許，距告訴人自稱遭被告
    強盜之時間即八十六年五月十七日三時許，僅有三小時左右
    ；參以告訴人自承於事發當日伊和友人飲酒數場，喝得非常
    醉，且有不勝酒力嘔吐之情形，告訴人向警察報案時尚認實
    際上未遭人強盜之車子亦遭人強行開走，請求警察封鎖道路
    尋車，在報案過程中告訴人復與警察起爭執等情觀之，告訴
    人於八十六年五月十七日六時許前往派出所製作警詢筆錄時
    ，其是否已自酒醉狀態中恢復，而處於意識完全清醒之情況
    ，實有疑慮，其所為供述實不能盡信。又告訴人既已於警詢
    時表示遭到被告強盜，其於嗣後檢察官訊問時，若未為相同
    遭被告強盜之指訴，將使其自身陷於誣告罪嫌訴追之危險，
    是亦無法期待其為相異之供述。從而，自難以未能確認告訴
    人是否處於意識清楚之狀態下於警詢時所為供述，及其於該
    狀態報案後於檢察官續行訊問時所為之指訴，據以為被告不
    利之認定。
(四)被告雖於九十九年二月二日檢察官訊問時，供稱：當天伊也
    也在附近喝酒，剛好遇到告訴人，伊將告訴人之手錶、戒指
    拿來時，並無經過告訴人之同意，當時伊與告訴人已有喝了
    一些酒，二人就在推推撞撞等語；與被告嗣於本院審理時辯
    稱：伊確有經過告訴人之同意始拿走告訴人之手錶及戒指等
    語不符。惟據被告於本院審理時所述，其於八十六年五月十
    七日遇見告訴人時，想向告訴人商借手錶、戒指使用，告訴
    人答應後要伊隔日到告訴人公司去拿，但伊向告訴人表示他
    喝得那麼醉，明天怎麼找他，所以希望當場拿，告訴人有表
    示同意，所以伊才拿下告訴人之手錶與戒指等語。則以上開
    被告所述情狀觀之，被告、告訴人於八十六年五月十七日相
    遇之前，均在附近飲酒，而告訴人當時之精神意識狀況因飲
    用大量酒類已不甚清楚，前已敘及，是在被告第一次向告訴
    人商借手錶、戒指，告訴人表示同意而指示被告於隔日再至
    告訴人公司拿取後，被告提議當場交付，而欲取下告訴人之
    手錶、戒指之時，告訴人或無明確表示反對之意，而任由被
    告取下其手錶、戒指，二人復因不勝酒力而有腳步不穩、產
    生推擠之情形，從而，被告於九十九年二月二日檢察官訊及
    其取下告訴人手錶、戒指時是否經告訴人同意之際，應係思
    及告訴人係表示請其隔日再至告訴人公司拿取，而未明確表
    示同意當場交付，始回答：未經告訴人同意。然實際上告訴
    人並非不同意出借手錶、戒指予被告，而係在交付之時間、
    地點上，告訴人與被告二人或未有明確之合意，惟在被告之
    主觀認知中，告訴人既已同意出借手錶、戒指，復未對於其
    所提議當場交付一事明確表示反對、不同意，則其當場取下
    告訴人之手錶、戒指，自無何違反告訴人意願之處。況被告
    取下告訴人之手錶、戒指，係出於借用之目的，並非欲佔為
    己有，事後被告亦已將手錶、戒借託付友人轉交予告訴人，
    此為告訴人、被告所不爭執，是亦難認被告有何為自己不法
    所有之意圖。故雖被告曾於檢察官訊問時，為取走告訴人手
    錶、戒指時未經告訴人同意之供述，亦難以此即認定被告有
    強取告訴人手錶、戒指之強盜犯行。
(五)公訴人雖主張：若被告取走告訴人之手錶、戒指，係基於一
    般之借貸關係，則被告實無可能不確保告訴人之安全，而將
    已喝醉之告訴人獨自留在現場等情。惟查，告訴人係在與友
    人喝完酒後，泊車小弟將告訴人之車子開出來，告訴人準備
    要上車離開時，就在路旁吐起來，之後再遇到被告等情，業
    據告訴人於本院審理時證述明確（見本院九十九年七月六日
    審判筆錄）。是以告訴人所敘述情狀觀之，被告與告訴人相
    遇之時，告訴人本已準備開車離去，是在被告之認知中，其
    向告訴人借用手錶、戒指後，告訴人自會繼續駕駛車輛離開
    現場，故尚難認被告有何不顧告訴人安全擅自離去而有與常
    情不符之情形。又被告之選任辯護人雖聲請傳訊證人駱呈麟
    ，證明被告有於事發一年後委託駱呈麟將手錶、戒指歸還予
    告訴人之事實，然查，於本案事發一、二年後，一名綽號「
    小駱」之告訴人友人，將被告所取走之手錶、戒指交還予告
    訴人，並告知告訴人係被告託其轉交等語等情，業經告訴人
    於本院審理時證述明確（見本院九十九年七月六日審判筆錄
    ），公訴人對上開證詞亦表示無意見，是被告之選任辯護人
    上開所主張之待證事實，已可確信為真，且並非本案爭執重
    點，是本院認尚無傳訊證人駱呈麟之必要，附此敘明。
(六)綜上各節，公訴人所提出之證據，容或存有合理之懷疑，而
    無從證明被告有該當刑法第三百二十八條第一項強盜罪之犯
    行；此外，復查無其他積極證據，足資證明被告有如公訴意
    旨所載之犯行，揆諸首揭規定及說明，本案既不能證明被告
    犯罪，即應為被告無罪判決之諭知，以免冤抑。
據上論斷，應依刑事訴訟法第三百零一條第一項，判決如主文。
本案經檢察官謝憲杰到庭執行職務。
中    華    民    國    99    年    8     月    10    日
                    刑事第九庭審判長法  官  林怡秀
                                    法  官  徐淑芬
                                    法  官  劉素如
上正本證明與原本無異。
如不服本判決應於收受送達後10日內向本院提出上訴書狀，並應
敘述具體理由；其未敘述上訴理由者，應於上訴期間屆滿後20日
內向本院補提理由書（均須按他造當事人之人數附繕本）「切勿
逕送上級法院」。
                                    書記官  陳育君
中    華    民    國    99    年    8     月    10    日

司法院資訊處製作；財團法人民間司法改革基金會備份。
